臺灣高等法院臺南分院刑事判決　　　　九十一年度上訴字第八三四號　Ａ
　　　上　訴　人
　　　即　被　告　乙　○　○
右上訴人因偽造文書等案件，不服中華民國九十一年六月四日台灣台南地方法院九十
年度訴字第一二八一號第一審判決（起訴案號：台灣台南地方法院檢察署九十年度偵
字第三三三六號），提起上訴，本院判決如左：
      主      文
原判決撤銷。
乙○○行使偽造私文書，足以生損害於他人，累犯，處有期徒刑壹年。
中華電信股份有限公司八十九年四月六日行動電話業務租用申請書（聯單號碼：Ｎ六
二八八○號）客戶簽章欄上，偽造「甲○○」署押壹枚沒收。
      事      實
一、乙○○於民國（下同）八十二年間，因違反麻醉藥品管理條例案件，經台灣台南
    地方法院判處有期徒刑四年三月確定，於八十六年七月三十日縮刑期滿執行完畢
    。猶不知悔改，復於八十九年四月間某日，明知綽號「明仔」不詳男子，所交付
    「甲○○」國民身分證一枚（按甲○○於八十九年二月初某日，在屏東縣屏東大
    橋下河濱公園遺失身分證），係來路不明贓物，仍予收受。嗣乙○○竟意圖為自
    己不法所有，於八十九年四月六日，持「甲○○」國民身分證，至台南縣永康市
    ○○路二三六號吳弦凌所營「佳信通信有限公司」，偽填「中華電信股份有限公
    司行動電話業務租用申請書」，持向吳弦凌行使，完成申請0000000000號行動電
    話，足以生損害於甲○○、吳弦凌及中華電信股分有限公司。乙○○於取得上開
    0000000000號行動電話ＩＣ卡後，自八十九年四月八日起至八十九年四月廿六日
    止，即用以撥打電話，所撥打電話費用，計新台幣二萬七千九百廿八元。嗣因甲
    ○○發覺有異，乃向中華電信股分有限公司查詢，始查悉上情。
二、案經內政部警政署電信警察隊第三中隊，報請台灣台南地方法院檢察署檢察官偵
    查起訴。
      理      由
一、訊據上訴人即被告乙○○雖供認有向綽號「阿明」男子，拿取甲○○國民身分證
    ，前往向被害人吳弦凌申請行動電話及使用該行動電話之事實，惟否認右揭犯行
    ，辯稱：甲○○國民身分證，係伊朋友「明仔」交伊使用，「明仔」說該身分證
    ，係伊朋友的，伊不知該身分證係贓物，而0000000000號行動電話，亦係「明仔
    」交給伊使用云云。惟查：
  (一)「甲○○」國民身分證，係甲○○於八十九年二月初某日，在屏東縣屏東大橋下
    河濱公園遺失，且其不認識被告，亦無授權被告申請門號一情，已據甲○○於警
    訊時指訴甚詳（詳警卷八頁背面）。是該「甲○○」國民身分證係屬贓物，應無
    疑義。被告雖辯稱，甲○○身分證則係綽號「明仔」交伊使用，「明仔」說該身
    分證係伊朋友的云云。惟被告於偵查及原審中，均無法提供綽號「明仔」男子之
    年籍資料，以供查證。是被告此部分所辯，顯係卸責之詞，不足採信。
  (二)次查，被告持「甲○○」國民身分證，向被害人吳弦凌申請行動電話及領取該行
    動電話ＩＣ卡等情，已迭據吳弦凌於警偵訊證述甚詳（詳警卷五至六頁），及證
    人蔡順興於警訊證稱：該行動電話係被告持用等語（詳警卷七頁背面），且為被
    告所不否認（詳偵查卷十一頁背面、十二頁、本院卷卅八頁）。衡諸被告與證人
    蔡順興係表兄弟關係（詳警卷七頁背面、本院卷四九頁），故證人蔡順興應無誣
    陷被告之理，其證詞應堪採信。此外復有被告偽造「中華電信股份有限公司行動
    電話業務租用申請書」在卷可稽（詳警卷十二頁）。又被告於取得0000000000號
    行動電話ＩＣ卡後，即用以撥打電話，有中華電信股份有限公司台灣南區電信分
    公司屏東營運處八十九年五月十九日屏營字第八九Ｃ○七○○○九二號函及通話
    明細表各一分在卷可稽（詳警卷九、十五至卅八頁）。又前揭行動電話業租用申
    請書係由被告所填，客戶欄簽名處「甲○○」署押，為被告所寫，亦據被告於本
    院供承在卷（詳本院卷卅七、四十、五十頁）。是本件被告有偽造上揭行動電話
    租用申請書行為甚明。
  (三)至被告上訴意旨謂，其本係答應帶同綽號「阿明」與其朋友，前往申辦行動電話
    卡，並同意當綽號「阿明」朋友保證人；非其持「甲○○」國民身分證，申辦行
    動電話卡。警訊時因其正處於戒治期間，精神狀況不佳，且距事發當時已有半年
    ，記憶能力受藥物影響，而無法於當時將本案釐清，導致警訊與事實不符云云。
    然如前所述，該0000000000號行動電話係被告所申請、領卡及使用，則被告謂警
    訊與事實不符，顯不足採信。
  (四)綜上所述，本件事證已明，被告偽造文書等犯行，堪以認定。
二、核被告所為，係犯刑法第三百卅七條侵占遺失物罪、刑法第二百十六條、刑法第
    二百十條行使偽造私文書罪及刑法第三百卅九條第二項詐欺得利罪。被告偽造文
    書後，復持以行使，偽造低度行為應為行使高度行為所吸收；另被告偽造「甲○
    ○」署押，為偽造租用申請書私文書之階段行為，均不另論罪。被告所犯三罪間
    ，有方法結果關係，為牽連犯，應依刑法第五十五條後段規定，從一重以行使偽
    造私文書罪處斷。又被告於八十二年間，因違反麻醉藥品管理條例案件，經台灣
    台南地方法院判處有期徒刑四年三月確定，於八十六年七月三十日縮刑執行完畢
    ，有台灣高等法院被告全國前案紀錄表在卷可稽，五年內，被告再犯本件有期徒
    刑以上之罪，為累犯，應依刑法第四十七條規定，加重其刑。
三、原審以被告罪證明確，因予論罪科刑，固非無見；惟查(一)被告申請0000000000號
    行動電話時，曾於「中華電信股份有限公司行動電話業務租用申請書」客戶簽章
    欄上，偽造甲○○署押一枚，此部分係被告偽造租用申請書私文書之階段行為，
    不另論罪，原判決未於判決理由，予以論述說明，自嫌疏失。(二)且被告於行動電
    話租用申請書上，所偽造被害人「甲○○」署押一枚，依刑法第二百十九條規定
    ，係採義務沒收，原判決未併予宣告沒收「甲○○」署押，亦有未當。被告上訴
    意旨，否認犯罪，指摘原判決不當，固無可取。然原判決既有可議之處，即屬無
    可維持，自應由本院將原判決撤銷改判。爰審酌被告品性及生活狀況、犯罪動機
    、目的、手段、犯罪所生危害，及犯後態度等一切情狀，量處如主文第二項所示
    之刑，以資懲儆。至被告於上揭「中華電信股份有限公司行動電話業務租用申請
    書（聯單號碼：Ｎ六二八八○號）」客戶簽章欄，偽造「甲○○」署押一枚，併
    依刑法第二百十九條規定，宣告沒收之。
據上論斷，應依刑事訴訟法第三百六十九條第一項前段、第三百六十四條、第二百九
十九條第一項前段，刑法第三百卅七條、第二百十六條、第二百十條、第三百卅九條
第二項、第五十五條後段、第四十七條、第二百十九條，罰金罰鍰提高標準條例第一
條前段，判決如主文。
本案經檢察官李傳來到庭執行職務。
中    華    民    國      九十一      年      八      月      二十二    日
                                  臺灣高等法院臺南分院刑事第一庭
                                      審判長法官  茆    臺    雲
                                            法官  蔡    長    林
                                            法官  董    武    全
右正本證明與原本無異。
如不服本判決，應於判決送達後十日內向本院提出上訴狀，其未敘述理由者並應於提
出上訴狀後十日內向本院補提理由書（應附繕本)。
                                      法院書記官  黃    全    忠
中    華    民    國      九十一      年      八      月      二十八    日
附錄法條：
刑法第二百十條
偽造、變造私文書，足以生損害於公眾或他人者，處五年以下有期徒刑。
刑法第二百十六條
行使第二百十條至第二百十五條之文書者，依偽造、變造文書或登載不實事項或使登
載不實事項之規定處斷。
刑法第三百三十七條
意圖為自己或第三人不法之所有，而侵占遺失物、漂流物或其他離本人所持有之物者
，處五百元以下罰金。
刑法第三百三十九條
意圖為自己或第三人不法之所有，以詐術使人將本人或第三人之物交付者，處五年以
下有期徒刑、拘役或科或併科一千元以下罰金。
以前項方法得財產上不法之利益或使第三人得之者，亦同。
前二項之未遂犯罰之。
